【裁判字號】    98,交上易,807
【裁判日期】    981202
【裁判案由】    公共危險
【裁判全文】
臺灣高等法院臺南分院刑事判決       98年度交上易字第807號
上  訴  人
即  被  告  甲○○
                    號
上列上訴人因公共危險案件，不服臺灣雲林地方法院98年度交易
字第162號中華民國98年10月30日第一審判決（起訴案號：臺灣
雲林地方法院檢察署98年度偵字第4418號），提起上訴，本院判
決如下：
    主  文
上訴駁回。
    理  由
壹、依刑事訴訟法第350條、第361條、第362條、第367條規定，
    不服地方法院之第一審判決而上訴者，須提出上訴書狀，並
    應敘述具體理由，為上訴必備之程式；其所提出之書狀未敘
    述上訴理由，或僅曾以言詞陳述上訴理由者，均應於上訴期
    間屆滿後20日內補提理由書於第一審法院。第一審法院經形
    式審查，認逾期未補提上訴理由者，應定期間先命補正；逾
    期未補正者，為上訴不合法律上之程式，應以裁定駁回。倘
    已提出上訴理由，但所提非屬具體理由者，則由第二審法院
    以上訴不合法律上之程式，判決駁回。而所謂具體理由，必
    係依據卷內既有訴訟資料或提出新事證，指摘或表明第一審
    判決有何採證認事、用法或量刑等足以影響判決本旨之不當
    或違法，而構成應予撤銷之具體事由，始克當之（例如：依
    憑證據法則具體指出所採證據何以不具證據能力，或依憑卷
    證資料，明確指出所為證據證明力之判斷如何違背經驗、論
    理法則）；倘僅泛言原判決認定事實錯誤、違背法令、量刑
    失之過重或輕縱，而未依上揭意旨指出具體事由，或形式上
    雖已指出具體事由，然該事由縱使屬實，亦不足以認為原判
    決有何不當或違法者（例如：對不具有調查必要性之證據，
    法院未依聲請調查亦未說明理由，或援用證據不當，但除去
    該證據仍應為同一事實之認定），皆難謂係具體理由，俾與
    第二審上訴制度旨在請求第二審法院撤銷、變更第一審不當
    或違法之判決，以實現個案救濟之立法目的相契合，並節制
    濫行上訴（最高法院97年度台上字第892號判決意旨參照，
    參見97年4月司法院公報第214頁；另97年度台非字第454號
    ，參見98年11月司法院公報第104頁、97年度台上字第3889
    號判決亦同此旨）。
貳、查原判決審理結果認定之事實及主要理由為：
一、上訴人即被告甲○○前於民國88年、91年及97年間，因各犯
    酒醉駕車之公共危險罪，分別經臺灣彰化地方法院、原審法
    院及臺灣南投地方法院判處拘役、徒刑，均經易科罰金執行
    完畢。詎甲○○於上開第3次犯酒醉駕車罪執行完畢後不到1
    年，即於民國98年8月27日下午4時至6時30分，在雲林縣虎
    尾鎮○○路附近（即臺大醫院雲林分院虎尾院區○○○○路
    邊攤與友人飲用酒類，酒後已達不能安全駕駛動力交通工具
    之狀態，仍不知謹守前述罪刑之教訓，猶於同晚06時30分許
    ，自上開路段駕駛車號7597-LK號自小客車，往虎尾鎮國道1
    號高速公路斗南交流道方向行駛，欲返回彰化縣埤頭鄉○○
    村○○○路573巷20號住處。甲○○因酒醉意識不清，其本
    欲自斗南交流道駛入國道1號「北向」車道，竟誤入「南向
    」車道，渾然不覺，於經過斗南收費站時，又誤闖大型車
    ETC車道，因車道柵欄放下，無法前行，經警向前察看，發
    現甲○○酒後駕車，於同晚7時41分許，當場測得其口中呼
    氣酒精濃度達每公升1.21毫克而查獲。
二、上開犯罪事實業經被告於偵查中及原審審理時坦承不諱，且
    有警方製作之被告呼氣酒精濃度測試單、測試觀察紀錄表、
    汽車駕駛人酒後生理協調平衡檢測紀錄表在卷可參，事證明
    確，其犯行堪以認定。因認被告係犯刑法第185條之3之服用
    酒類不能安全駕駛動力交通工具罪。經審酌被告甲○○前於
    民國88年、91年間因犯酒醉駕車之公共危險罪，分別經臺灣
    彰化地方法院、原審法院判處拘役50日、有期徒刑2月，均
    經易科罰金執行完畢，復於97年間再犯相同之罪，經臺灣南
    投地方法院以97年度投交簡字第308號刑事判決判處有期徒
    刑3月，於同年10月16日易科罰金執行完畢之事實，有臺灣
    高等法院被告前案紀錄表在卷可明，其已3度因酒醉駕車經
    查獲後而判處拘役或有期徒刑在案，於易科罰金執行完畢後
    ，始終不能有效戒除酒醉駕車之惡習，再犯本案，可見被告
    對酒醉駕車所生之危害不甚在意，尊重他人生命、身體、財
    產安全之用路觀念甚為薄弱，易科罰金刑度之執行對被告而
    言，顯難以戒除被告對交通危險之自大與輕蔑，培養被告正
    視酒醉駕車所生法益風險之嚴肅心態。另參被告於本案因酒
    醉駕車而開錯方向（誤南下車道為北上車道）、駛錯車道（
    小型車駛入大型車道收費站）、呼氣酒精濃度又高達每公升
    1.21毫克等情形，均可證明被告犯罪情節甚重，被告犯後雖
    坦白認錯，態度尚稱良好，其並一再保證經此教訓後，日後
    絕不再犯云云，然誠如被告於警詢中所供，其知道酒醉駕車
    會影響其他車輛之行車安全，但「想說沒有喝很多，還可以
    自己開車回家」等語，可見縱被告酒測值已嚴重如前所示、
    酒醉之狀態已使其兩度錯判車道，且其明知已有3次酒醉駕
    車罪之前科等情，被告於酒醉後均不以為意，將之均拋腦後
    ，並自認駕車本事高強，而4犯本罪，則所謂保證不會再犯
    云云，於被告再次酒醉後，顯難以擔保。被告應入監服刑，
    受隔離教育後，期可日後酒醉時，想起失去自由之苦，不再
    自信安全而執意駕車，而終不再錯，穩定生活；並其他一切
    情狀，量處有期徒刑7月。
、查原判決已詳述所憑證據與認定之理由，因認被告係犯刑法
    第185條之3之罪，而量處有期徒刑7月，本院經核並無違誤
    ，所為量刑亦屬允當。被告提起上訴係以其因上開情狀，深
    刻檢討，發現本身需接受酒癮戒治之醫療協助，已前往行政
    院衛生署立彰化醫院進行戒治評估，期藉由醫療方式幫助戒
    除酒後駕車之危險行為。又被告係家中獨子，需奉養67歲之
    父陳明雄、65歲之母楊春，因其二人無自主生活能力，經濟
    來源全賴被告一人，且其父陳明雄患有心臟血管之疾病，而
    請求為緩刑之判決云云。但查：
  (一)被告甲○○前於民國88年、91年間各因酒醉駕車之公共危險
    罪，經法院分別判處拘役50日、有期徒刑2月，均易科罰金
    執行完畢。又於97年間再犯相同之罪，經臺灣南投地方法院
    以97年度投交簡字第308號判決判處有期徒刑3月，於同年10
    月16日易科罰金執行完畢。被告於已3度因酒醉駕車被查獲
    而經判處拘役或有期徒刑執行完畢後，始終不能有效戒除酒
    醉駕車之惡習，再犯本案之罪，為累犯應依法加重其刑，可
    見被告對酒醉駕車所生之危害不甚在意，尊重他人生命、身
    體、財產安全之用路觀念甚為薄弱，易科罰金刑度之執行對
    被告而言，顯難以戒除被告對交通危險之自大與輕蔑，培養
    被告正視酒醉駕車所生法益風險之嚴肅心態。且參諸被告於
    本案之酒醉駕車，誤南下車道為北上車道而行駛、又其係小
    型車竟駛入大型車道收費站而駛錯車道、且呼氣酒精濃度又
    高達每公升1.21毫克等情形，足證被告犯罪情節甚重，所幸
    未發生重大車禍事故，否則將致其本人及他人嚴重受傷或死
    亡。原判決詳予審酌上情，認被告犯後雖態度尚稱良好，並
    一再保證經此教訓後，日後絕不再犯云云，然依上情被告呼
    氣酒精濃度高達每公升1.21毫克，已達嚴重酒醉程度，又誤
    南下車道為北上車道而行駛、其係小型車竟駛入大型車道收
    費站而駛錯車道，且其明知已有3次酒醉駕車被判罪之前科
    等情，於酒醉後均不以為意，將之拋腦後，並自認駕車本事
    高強，而4犯本罪，則所謂保證不會再犯云云，於被告再次
    酒醉後，顯難以擔保。被告應入監服刑，受隔離教育後，期
    能不再犯錯等一切情狀，量處有期徒刑7月，本院經核應屬
    允洽。
  (二)被告固請求予以緩刑宣告云云。惟按「受2年以下有期徒刑
    、拘役或罰金之宣告，而有下列情形之一，認以暫不執行為
    適當者，得宣告2年以上5年以下之緩刑，其期間自裁判確定
    之日起算：一未曾因故意犯罪受有期徒刑以上刑之宣告者。
    二前因故意犯罪受有期徒刑以上刑之宣告，執行完畢或赦免
    後，五年以內未曾因故意犯罪受有期徒刑以上刑之宣告者」
    ，刑法第74條第1項定有明文。查被告有前揭多次酒醉駕車
    之公共危險罪，經法院分別判處拘役、有期徒刑之前科，其
    最近又於97年間再犯相同之罪，經臺灣南投地方法院以97年
    度投交簡字第308號判決判處有期徒刑3月，於同年10月16日
    易科罰金執行完畢之事實，顯不合緩刑之要件。另被告稱其
    需奉養並照顧年邁父、母云云。惟查，被告如確有此情，更
    應細心保護自己，不宜多喝酒，更不得酒後開車，否則因酒
    後開車而發生重大車禍事故時，除自己外並將致他人嚴重受
    傷或死亡，則被告如何能奉養並照顧其父、母？況奉養並照
    顧父、母之事，本屬身為人子應為之常情，並非為上訴之法
    定正當理由。末查被告之上訴理由，並未具體指摘原判決於
    認定事實、適用法律及量刑等項有何違法或不當，依上開說
    明，本件上訴不合法律上程式，應予駁回，並不經言詞辯論
    為之。
據上論斷，應依刑事訴訟法第367條前段、第372條，判決如主文
。
中    華    民    國    98    年    12    月     2    日
                  刑事第一庭    審判長法  官  黃崑宗
                                      法  官  陳顯榮
                                      法  官  王明宏
以上正本證明與原本無異。
不得上訴。
                                      書記官  黃全忠
中    華    民    國    98    年    12    月    2     日
附錄本判決論罪科刑法條：
中華民國刑法第185條之3
服用毒品、麻醉藥品、酒類或其他相類之物，不能安全駕駛動力
交通工具而駕駛者，處一年以下有期徒刑、拘役或科或併科十五
萬元以下罰金。


司法院資訊處製作；財團法人民間司法改革基金會備份。
